【裁判字號】    95,訴,4452
【裁判日期】    951229
【裁判案由】    毒品危害防制條例
【裁判全文】
臺灣高雄地方法院刑事判決              95年度訴字第4452號
公  訴  人  臺灣高雄地方法院檢察署檢察官
被      告  甲○○
                    （另案在臺灣高雄第二監獄執行中）
上列被告因違反毒品危害防制條例案件，經檢察官提起公訴（95
年度毒偵字第6632號），本院判決如下：
    主  文
本件免訴。
    理  由
一、公訴意旨略以：被告甲○○前於民國91年間，因施用毒品案
    件，經本院裁定送觀察、勒戒後，認無繼續施用毒品傾向，
    而於91年12月18日執行完畢釋放出所，詎不知悔改，分別於
    95年7 月17日晚間8 時許及同年月19日晚間11時許，在住處
    附近公園，以將第一級毒品海洛因摻入香菸內點燃後吸食其
    煙霧之方式，施用第一級毒品海洛因。嗣先於95年7 月19日
    經警通知到場採驗尿液；又於95年7 月20日下午3 時，在高
    雄縣鳳山市○○路與仁愛路交岔路口，因形跡可疑，遭警盤
    查，均經採集尿液，送驗結果，均呈嗎啡陽性反應，因認被
    告涉犯毒品危害防制條例第10條第1 項之施用第一級毒品罪
    等語。
二、按案件曾經判決確定者，應為免訴之判決，刑事訴訟法第
    302 條第1 款定有明文。又實質上一罪或裁判上一罪，其一
    部分犯罪事實曾經判決確定者，其效力當然及於全部，檢察
    官復將其他部分重行起訴，即應諭知免訴之判決。另被告提
    起上訴後，於判決前得撤回之，案件經撤回者，其撤回部分
    於撤回上訴之日即告確定（最高法院87年度臺非字第169 號
    判決意旨參照）。
三、查被告於上揭時間，在其位於高雄市○○區○○路107 巷27
    號3 樓住處附近公園，以將第一級毒品海洛因摻入香煙內點
    燃後吸食其煙霧之方式，施用第一級毒品海洛因之事實，雖
    據被告於本院準備程序時供認不諱，且其經警採集之尿液經
    送請高雄市立凱旋醫院檢驗結果，均呈嗎啡陽性反應等情，
    亦有該院濫用藥物尿液檢驗報告2 紙在卷可憑，應堪信為真
    實。然按刑事法若干犯罪行為態樣，本質上原具有反覆、延
    續實行之特徵，立法時既予特別歸類，定為犯罪構成要件之
    行為要素，則行為人基於概括之犯意，在密切接近之一定時
    、地持續實行之複次行為，倘依社會通念，於客觀上認為符
    合一個反覆、延續性之行為觀念者，於刑法評價上，即應僅
    成立一罪。學理上所稱「集合犯」之職業性、營業性或收集
    性等具有重複特質之犯罪均屬之，例如經營、從事業務、收
    集、販賣、製造、散布等行為概念者是（最高法院95年度臺
    上字第1079號判決意旨參照）。查立法者針對特定刑罰規範
    之構成要件，即本質上具有反覆性者，倘行為人基於概括之
    犯意，在密切接近之一定時間及空間內反覆從事，已預設其
    本身係持續實行之複次行為，具備反覆、延續之行為特徵，
    故將之總括或擬制成一個構成要件之「集合犯」行為，因刑
    法評價上為構成要件之行為單數，應僅成立一罪。次查毒品
    具有成癮性、濫用性，立法實務首重以刑事處遇方式戒斷行
    為人毒癮，若無法收其實效，始依法追訴處罰。故施用毒品
    本身具備反覆、延續之行為特徵，持續多次施用毒品始為此
    類犯罪之典型或常態，於刑法評價上，施用毒品應僅成立集
    合犯一罪。有關行為人多次施用毒品之犯罪，實務前均依修
    正前刑法第56條連續犯之規定論以一罪，並加重其刑，惟因
    上開連續犯規定業經修正刪除，並自95年7 月1 日施行，其
    中修正理由說明四並載明「至連續犯之規定廢除後，對於部
    分習慣犯，例如竊盜、吸毒等犯罪，是否會因適用數罪併罰
    而使刑罰過重產生不合理之現象一節，在實務運用上應可參
    考德、日等國之經驗，委由學界及實務以補充解釋之方式，
    發展接續犯之概念，對於合乎接續犯或包括的一罪之情形，
    認為構成單一之犯罪，以限縮數罪併罰之範圍，用以解決上
    述問題」等語。本院基於前述施用毒品構成要件之反覆實行
    特徵，藉此刑法修正刪除連續犯規定之契機，重新思考行為
    之概念及刑罰之目的，認違反毒品危害防制條例案件之行為
    人受制於毒品之成癮性，其行為本身即具有反覆實施之特性
    而屬於病患性行為。倘經觀察、勒戒或強制戒治仍無法戒除
    毒癮，始以刑罰方式，藉由自由刑之裁處施以處罰。然刑罰
    係具有目的性之法律制裁手段，兼具報應、威嚇與教化等目
    的。行為人如受制於行為本身反覆實施之特性，基於反覆實
    行之犯意，在密切接近之一定時、地，持續實行單次或複次
    之施用毒品行為，應無反覆評價其行為而重覆處罰之必要。
    查被告前因違反毒品危害防制條例罪嫌，業經臺灣高雄地方
    法院檢察署檢察官提起公訴（95年度毒偵字第4948號）暨移
    送併辦審理（95年度毒偵字第5967號、95年度毒偵字第5925
    號），嗣經本院於95年10月27日以95年度訴字第2390號，就
    被告施用第一級毒品犯行，判處有期徒刑1 年。嗣經被告上
    訴於臺灣高等法院高雄分院，而於95年12月26日撤回上訴等
    情，有前開判決書、臺灣高等法院被告前案紀錄表、本院公
    務電話紀錄各1 份在卷足按。又被告於前案被訴施用第一級
    毒品犯行部分，犯罪時間為自95年5 月22日中午起，迄同年
    6 月28日凌晨3 時30分許止，犯罪地點係在被告住處附近公
    園，且係以將第一級毒品海洛因摻入香煙內點燃後吸食其煙
    霧之方式，施用第一級毒品海洛因，與本案被告前揭被訴施
    用第一級毒品犯行間，時間緊接、地點同一、手法相同，且
    觸犯構成要件相同之罪名。又被告於本院準備程序時亦稱：
    其自95年5 月間起至同年9 月入所止，均有施用第一級毒品
    海洛因等語（見本院95年12月25日準備程序筆錄）。是被告
    上開所為，在時、空上均具有密接關係，足認被告先後施用
    第一級毒品之犯行，顯係出於反覆、延續施用之單一行為決
    意至明；從而在行為概念上，應評價認係包括一罪之集合犯
    ，較為合理，也較符合社會通念。參諸前開說明，被告本案
    施用第一級毒品犯行，既與前案已判決確定之施用第一級毒
    品犯行，係屬實質上一罪，而為同一案件，則該前案確定判
    決之既判力自及於本案被告犯罪事實，是檢察官重行向本院
    起訴，依前開法律規定，爰不經言詞辯論，逕為免訴之判決
    。
據上論結，應依刑事訴訟法第302 條第1 款、第307 條，判決如
主文。
中    華    民    國    95    年    12    月    29    日
                  刑事第九庭審判長法  官  王啟明
                                  法  官  王奕勳
                                  法  官  謝梨敏
以上正本證明與原本無異。
如不服本判決，應於判決送達後10日內，向本院提出上訴狀。
                                書記官  林志衡
中    華    民    國    95    年    12    月    29    日


司法院資訊處製作；財團法人民間司法改革基金會備份。
